【裁判字號】    97,交聲,1799
【裁判日期】    971217
【裁判案由】    違反道路交通管理處罰條例聲明異議
【裁判全文】
臺灣桃園地方法院交通事件裁定        97年度交聲字第1799號
原處分機關  交通部公路總局新竹區監理所
異  議  人
即受處分人  乙○○
上列異議人即受處分人因違反道路交通管理處罰條例案件，對於
交通部公路總局新竹區監理所97年11月10日所為之處分（原處分
案號：桃監裁罰字第裁52-Z6B005978號），聲明異議，本院裁定
如下：
    主  文
原處分撤銷。
乙○○行駛高速公路未依規定行駛車道，處罰鍰新臺幣伍仟元，
並記違規點數壹點。
    理  由
一、按按汽車行駛於高速公路，不遵使用限制、禁止、行車管制
    及管理事項之管制規則，而有未依規定行駛車道之情形者，
    處汽車駕駛人新臺幣（下同）3,000 元以上6,000 元以下罰
    鍰，並記違規點數1 點，道路交通管理處罰條例第33條第1
    項第3 款、第63條第1 項第1 款定有明文；又汽車行駛高速
    公路及快速公路，其車道之使用，除因交通事故及道路施工
    依臨時或可移動標誌指示或交通勤務警察指揮外，應依設置
    之交通標誌、標線或號誌之規定，無設置者，應依下列規定
    ：大型車應行駛於外側車道，並得暫時利用緊臨外側車道之
    車道超越前車，高速公路及快速公路交通管制規則第8 條第
    1 項第2 款亦規定甚明。
二、原處分意旨略以：異議人即受處分人乙○○於民國97年9 月
    25日下午1 時許，駕駛車牌號碼170-UA號自用曳引車（下稱
    系爭車輛），行經國道二號西向13公里處，因有「行駛高速
    公路未依規定行駛車道」之違規駕駛行為，為內政部警政署
    國道公路警察局第六警察隊員警當場舉發「未依規定車道行
    駛（17公里－13公里）」，並填具公警局交字第Z6B005978
    號違規通知單，該違規事實甚為明確，爰依道路交通管理處
    罰條例第33條第1 項第3 款、道路交通管理事件統一裁罰基
    準表等規定，裁處異議人罰鍰5,000 元等語。
三、異議意旨略以：伊駕駛系爭車輛，行駛於國道二號西向17公
    里處，因前車速度慢，便使用中線車道超車，此時警員在路
    邊定點，而在西向13公里處，將伊攔停，警員並非一路跟隨
    ，且上開路段是彎路，警員稱其目視伊行駛了4 公里的內線
    車道並非事實，伊係在西向14.4公里處再度超車，警員卻稱
    以其目視為準，伊要求提供照片或V8攝影佐證，該警員卻稱
    僅依其目擊即可，如此執法難以使人信服，爰依法聲明異議
    ，請求撤銷原處分等語。
四、經查：
  (一)異議人乙○○於前揭時、地，駕駛系爭車輛行經高速公路國
    道二號，從西向17公里至13公里處（即遭警攔查、舉發之位
    置），一路行駛於內側車道，並無超車、變換車道等事實，
    業據證人即舉發之員警甲○○於本院調查時證稱：伊於前揭
    時間，行經國道二號西向17公里外側車道，發現系爭車輛行
    駛於該路段之內側車道，當時車流量不大，系爭車輛就在伊
    所駕駛之車輛前方約40公尺，伊就一路尾隨，該車一直走在
    內側車道上，並沒有任何超車行為，且該車佔用內側車道，
    車速較慢，後方有許多小型車紛紛超車、高速公路並沒有大
    的彎道，直到13公里處，因該處路面較寬，伊便將異議人攔
    停等語，甚為明確，依上開證人所述，員警甲○○既係行駛
    於上開路段外側車道且一路尾隨，參以系爭車輛僅距離員警
    甲○○前方約40公尺，以一般執勤員警之專業訓練而言，對
    於該職務上事項之觀察力自遠較一般人更為專注，其誤判之
    可能性極低，應有可信之處。而員警甲○○於執行勤務時，
    適時發現異議人駕駛系爭車輛違規行駛於內側車道，並對之
    攔停舉發，其與異議人素不相識，復無怨隙，應無故意設詞
    誣陷受異議人而甘冒偽證罪責之必要，是異議人確實有前揭
    違規行為，至為明確。從而，異議人雖辯稱該舉發之員警係
    在13公里處之路邊定點攔停、伊在西向14.4公里處再度超車
    云云，實不足採。
  (二)況按道路交通管理處罰條例科處行政罰事件，依據公法爭議
    之舉證責任分配法則，固應先由行政機關就其業已履踐相關
    正當法律程序，以及人民應受處罰之客觀違反法令行為，負
    證明之責，異議人就行政機關已為相當證明之前開事項，若
    主張欠缺主觀歸責條件或為其他抗辯，亦須就其所辯提出反
    證。而本件異議人僅空泛以上揭情詞置辯，迄今並未提出任
    何積極證據以實其說，本院自難認該辯解為真實。
五、綜上所述，異議人乙○○確有於前揭時、地，駕駛系爭車輛
    有「汽車行駛於高速公路而有未依規定行駛車道」之違規行
    為，洵堪認定，從而，原處分機關依道路交通管理處罰條例
    第33條第1 項第3 款之規定，裁處異議人罰鍰5,000 元，固
    非無據，惟汽車駕駛人違反道路交通管理處罰條例第33條第
    1 項規定者，依同條例第63條第1 項第1 款規定，除依原條
    款處罰鍰外，並應予記違規點數1 點，是原處分機關漏未依
    該條規定記違規點數1 點，尚有違誤。從而，本件異議人之
    聲明異議雖無理由，然原處分機關既有前揭可議之處，即屬
    無可維持，應由本院予以撤銷，另依前揭規定及違反道路交
    通管理事件統一裁罰基準及處理細則裁定如主文第2 項所示
    ，以資適法。
六、據上論斷，應依道路交通案件處理辦法第20條前段，裁定如
    主文。
中    華    民    國    97    年    12    月    17    日
                        交通法庭法  官  陳德池
以上正本證明與原本無異。
如不服本裁定，應於裁定送達後5 日內向本院提出抗告狀。
                                書記官  蕭秀蓉
中    華    民    國    97    年    12    月    22    日


司法院資訊處製作；財團法人民間司法改革基金會備份。
